【裁判字號】    92,交易,59
【裁判日期】    920508
【裁判案由】    公共危險等
【裁判全文】
臺灣臺中地方法院刑事判決                          九十二年度交易字第五九號
    公  訴  人  臺灣臺中地方法院檢察署檢察官
    被      告  乙○○
右列被告因公共危險等案件，經檢察官提起公訴（九十一年度偵字第二一○八六號）
，本院判決如左：
    主      文
乙○○服用酒類，不能安全駕駛動力交通工具而駕駛，處有期徒刑肆月，如易科罰金
，以參佰元折算壹日；又因過失傷害人，處有期徒刑肆月，如易科罰金，以參佰元折
算壹日。應執行有期徒刑柒月，如易科罰金，以參佰元折算壹日。
    事      實
一、乙○○於民國（下同）九十一年十月二十四日十七時三十分許，在台中市○○路
    復興國小工地附近之檳榔攤與友人共飲一瓶紅標米酒及一瓶保力達，至同日十八
    時飲畢，已達不能安全駕駛動力交通工具之程度。仍於同日十九時許，騎乘車牌
    號碼ＷＲＧ─六八八號（公訴人誤認為ＷＲＣ─六八八號）輕機車返家，同日二
    十時許，乙○○駕駛上開輕機車沿台中市○○區○○路由南向北（即永春北路往
    七星北街）方向行駛，途經同路四十五之五號前，應注意車輛行駛時，駕駛人在
    劃有分向限制線之路段，不得駛入來車車道且汽車駕駛人於飲酒後吐氣所含酒精
    成份超過每公升０．二五亳克以上者，亦不得駕車，而依當時情形天氣晴朗、夜
    間有照明、市區道路○路面乾燥、無缺陷並無障礙物、視距良好之情形下，並無
    不能注意之情形，於行經前開路段時，竟疏於注意林加尉駕駛之車牌號碼ＦＨ六
    ─九一八號重機車，沿嶺東路由北向南（即七星北街往永春北路）方向亦駛至該
    處，乙○○因酒後駕車失控，逾越中央分隔線逆向駛入來車車道內，致其所駕駛
    之前揭輕機車左前車頭撞及林加尉所駕駛之上開重機車左前車頭，造成林加尉人
    車倒地，因此受有頭部外傷、腦出血、左胸部挫傷及腦震盪等傷害，乙○○亦受
    有左胸挫傷、左小腿挫傷合併擦傷及左手指挫傷合併開放性傷口等傷害。乙○○
    經送醫救治後，抽血檢驗其血液中酒精濃度超過三百ＭＧ／ＤＬ，換算呼氣酒精
    濃度值為每公升一點四二八亳克，而查知乙○○已達於不能安全駕駛動力交通工
    具之程度。
二、案經林加尉之父甲○○（指定告訴人）訴由台中市警察局第四分局報請台灣台中
    地方法院檢察署檢察官偵查起訴。
    理      由
一、右揭犯罪事實，業據被告乙○○於本院審理時坦承不諱，並有台中縣警察局道路
    交通事故調查表、刑法第一百八十五條之三案件測試觀察紀錄表、林新醫院血清
    免疫學檢查結果各一份、車禍現場照片八幀附卷可稽。按刑法於八十八年四月二
    十一日經總統公布增訂第一百八十五條之三，將服用酒類不能安全駕駛動力交通
    工具而駕駛者，亦納入刑事處罰之範疇，該條規定並自同年月二十三日正式施行
    ，犯本條之罪係屬抽象危險犯，其立法目的在嚇阻酒後駕車，危害公眾安全及防
    止交通事故之發生，條文中所稱「不能安全駕駛動力交通工具」係屬不確定之法
    律概念，除衡之行為人駕車時飲用酒類之程度及血液中酒精含量之多寡外，並應
    參以行為人當時之精神狀態、駕馭車輛之情形及對於交通號誌或指揮之遵守能力
    ，以資相佐，斷非徒以飲酒數量作為取決是否成罪之唯一標準，否則，個人酒量
    殊異，偶因特殊情狀致未達平日精神狀態者亦所在多有，欲以劃一標準遽為能否
    安全駕車或酒醉之論斷，誠屬難能，惟參考德國、美國之認定標準，駕駛人於呼
    氣中酒精濃度達每公升零點五五亳克以上者，肇事率為一般正常人之十倍，認為
    已達不能安全駕駛之標準，然在此標準以下之行為，如輔以其他客觀事實得作為
    不能安全駕駛之判斷時，亦屬之。另就醫學文獻所知，單次飲用酒精後之生理、
    心理變化，主要與代謝酒精的兩種主要酵素乙醇去氫脢（簡稱ＡＤＨ）及乙醛去
    氫脢（簡稱ＡＬＤＨ）有關，ＡＤＨ作用乃將血液內之乙醇代謝為乙醛，因而決
    定酒精代謝之快慢，而ＡＬＤＨ則再將產生之乙醛進一步代謝，最後成為其他碳
    水化合物，而「飲酒後會產生臉潮紅、頭痛、心跳加速等自主神經系統亢奮現象
    ，主要乃與乙醛在血液中蓄積的程度有關」。雖然ＡＬＤＨ的代謝能力會因個人
    體質而有所差異，故每個人飲酒後之生理反應不同，惟ＡＤＨ則個別差異不大，
    因此同種族間之酒精清除率相近，一般而言飲用同量酒精後對每個人之身體影響
    應屬類似，故依血中酒精濃度得判定酒精對於人體影響之程度，當血中酒精濃度
    於呼氣濃度值達每公升０．二五亳克時，將造成飲酒者輕度協調功能降低；而當
    呼氣濃度值達每公升０．二五至０．四０亳克時，肇事率為平常之二至六倍，當
    呼氣濃度值達每公升０．四０至０．五０亳克時，肇事率為平常之六至七倍，當
    呼氣濃度值達每公升０．五０至０．五五時，肇事率為平常之七至十倍（參照行
    政院國軍退除役官兵輔導委員會台北榮民總醫院八十八年八月五日（八八）北總
    內字第二六八六八號函及中央警察大學交通學系暨交通管理研究所蔡中志教援之
    研究報告，酒精濃度與肇事率之關係一文，台灣高等法院檢察署八十八年十一月
    編印「不能安全駕駛」認定標準之相關論文資料第四十九頁）。從而汽車駕駛飲
    酒後其吐氣所含酒精成分超過每公升０．二五亳克以上者，不得駕車，道路交通
    安全規則第一百十四條第二款定有明文。本案被告經送醫救治後，抽血檢驗其血
    液中酒精濃度超過三百ＭＧ／ＤＬ，換算呼氣酒精濃度值為每公升一點四二八亳
    克，又不勝酒力駛入來車車道撞及林加尉所駕駛之前開重機車，足認被告駕車時
    確已達不能安全駕駛動力交通工具程度。查本件車禍發生之原因，係被告酒後駕
    駛輕機車失控，在劃有分向限制線之路段，駛入來車車道。按車輛行駛時，駕駛
    人在劃有分向限制線之路段，不得駛入來車之車道內；又汽車駕駛人飲酒後吐氣
    所含酒精成分超過每公升Ｏ點二五毫克以上者不得駕車，道路交通安全規則第九
    十七條第二項、第一百十四條第二款分別定有明文。被告於駕駛輕機車，自應注
    意上開交通安全規則之規定，且依當時情形，天氣晴朗、夜間有照明、市區道路
    ○路面乾燥、無缺陷並無障礙物、視距良好之情形下，並無不能注意之情形，被
    告應注意，並能注意而不注意以致肇事，被告顯有過失。且被害人林加尉因本件
    車禍致受有頭部外傷、腦出血、左胸部挫傷及腦震盪等傷害，亦有林新醫院診斷
    證明書一份附卷可稽。是被告之過失行為與被害人所受傷害間顯有相當因果關係
    。從而本案事證明確，被告犯行堪予認定，應予論罪科刑。
二、查被告於服用酒類，不能安全駕駛動力交通工具而駕駛輕機車，因過失而傷害人
    ，核其所為，係犯刑法第一百八十五條之三之服用酒類，不能安全駕駛動力交通
    工具而駕駛罪及同法第二百八十四條第一項前段之過失傷害罪。又被告所犯上開
    二罪，其一係故意犯，另一則為過失犯（無犯意可言），且二者犯罪構成要件不
    同，應予分論併罰。另被告係酒醉駕車，業據被告供承在卷，並有林新醫院血清
    免疫學檢查結果一份在卷可證，其因而肇事致人受傷，則被告就過失傷害罪部分
    ，應依道路交通管理處罰條例第八十六條第一項之規定，加重其刑。爰審酌被告
    平日之素行良好、被告過失程度、告訴人所受傷害之程度、飲酒後猶開車上路對
    社會大眾行之安全所生危害甚巨、犯後坦承犯行態度尚屬良好等一切情狀，分別
    量處如主文所示之刑，並均諭知易科罰金之折算標準。
據上論斷，應依刑事訴訟法第二百九十九條第一項前段，刑法第一百八十五條之三、
第二百八十四條第一項前段、第四十一條第一項前段、第二項、第五十一條第五款，
道路交通管理處罰條例第八十六條第一項，罰金罰鍰提高標準條例第一條前段、第二
條，判決如主文。
中      華      民      國      九十二      年    五    月      八      日
            台灣台中地方法院交通法庭
                                          法  官  郭  德  進
右正本證明與原本無異。
如不服本判決，應於判決送達後十日內向本院提出上訴狀( 應附繕本 )，上訴於臺灣
高等法院臺中分院。
                                          書記官
中      華      民      國      九十二      年    五    月      十二    日
附錄本案論罪科刑法條：
刑法第一百八十五條之三：
服用毒品、麻醉藥品、酒類或其他相類之物，不能安全駕駛動力交通工具而駕駛者，
處一年以下有期徒刑、拘役或三萬元以下罰金。
刑法第二百八十四條第一項：
因過失傷害人者，處六月以下有期徒刑、拘役或五百元以下罰金，致重傷者，處一年
以下有期徒刑、拘役或五百元以下罰金。
                                                                        Ｂ


司法院資訊處製作；財團法人民間司法改革基金會備份。
